臺灣桃園地方法院民事判決　　　　　　　　93年度國字第33號
原　　　告　丙○○
訴訟代理人　吳尚昆律師
複代理人　　莊守禮律師
被　　　告　甲○○○○○○○○.
法定代理人　丁○○
訴訟代理人　陳鄭權律師
複代理人　　丁俊和律師
　　　　　　唐永洪律師
上列當事人間請求國家損害賠償事件，於民國94年6 月15日辯論
終結，本院判決如下：
    主  文
原告之訴及假執行之聲請均駁回。
訴訟費用由原告負擔。
    事  實
甲、原告方面：
壹、聲明：
一、被告應給付原告新臺幣（下同）三百六十萬元，及自起訴狀
    繕本送達之翌日起算至清償日止按週年百分之五計算之利息
    。
二、訴訟費用由被告負擔。
三、願供擔保宣告假執行。
貳、陳述：
一、事實經過：
（一）緣原告係被告甲○○○○○○○○○之教師，於民國（下
      同）九十二年三月間台灣地區爆發SARS疫情，當時各級政
      府均宣導避免出入公共場所及停辦大型活動，以避免疫情
      擴散，詎當時原告任教之三坑國小將一至五年級之校外教
      學活動取消，卻執意舉行六年級學生畢業旅行，原告之夫
      婿莊新堯得知此事後憂心不已，並認為此舉顯然不妥，又
      恐原告受無端牽累，乃於九十二年五月四日單獨撰寫一不
      具名陳情函，利用便利商店之傳真機傳真至桃園縣政府，
      盼能引起政府重視此事，然原告並未參與莊新堯之陳情活
      動。
（二）桃園縣政府教育局向被告表示關切，當時之校長謝榮宗完
      全不思索防制疫情，反而設法取得前開傳真陳情函，更明
      知自己或其他學校教職員或家長會成員均無司法調查權，
      竟仍與教導主任吳振世、人事詹瑞儀及家長會黃遠富、林
      怡峰、葉佳銘組成「調查小組」，先至警局請求調閱便利
      商店錄影帶，調查傳真陳情函之人，且調閱警方口卡，並
      取得莊新堯口卡，再多次至路口指認，發現傳真陳情函之
      人即係原告之夫婿莊新堯，姑不論原告根本未參與，實則
      謝榮宗等人之作為早已超出教育行政權、調查權，亦非行
      使權利之正當行為。
（三）謝榮宗發現傳真陳情函之人係原告之夫婿莊新堯後，即將
      矛頭指向原告，堅持原告必與莊新堯「共謀」，強烈要求
      原告應調職或離職，原告無法接受，謝榮宗乃多次與吳振
      世、吳招美、王雪玲、麥佳宜、林美純、黃榮杰等人召開
      教評會，於九十二年六月二十五日通知將於八月一日停聘
      ，並製作不實之「丙○○教師涉及冒名造謠事件處理報告
      」，誣指原告「違反紀律、擾亂學校秩序」「顛倒是非、
      混淆視聽」「假借家長名義向縣府造謠生事，顛倒是非、
      影響校譽」「假冒家長之名挑撥離間，意圖明顯，不足為
      人師表」云云，嚴重損害原告之人格尊嚴。
（四）前開非法停聘案尚未經桃園縣政府核定前，謝榮宗又與吳
      振世、吳招美、王雪玲、麥佳宜、林美純、黃榮杰、許美
      玲、郭俊偉、詹瑞儀等人召開教師成績考核會議，引用前
      開非法調查之不實資料，仍誣指原告冒名造謠、混淆視聽
      、顛倒是非、毫無悔意云云，將原告考列為教職員成績考
      核辦法第四條第一項第三款之丙等成績，再度嚴重損害原
      告之人格尊嚴。
（五）原告就前開非法且不當之成績考核案向教師申訴評議委員
      會申訴，經評議為原考列決定不予維持，且對謝榮宗等人
      之非法作為多所指摘，詎謝榮宗接獲該核定前，已與吳振
      世、吳招美、王雪玲、林美純、黃榮杰、陳厚傑、蒲有任
      等人召開教評會，決議不續聘原告，至接獲前開教師申訴
      評議委員會核定後，明知其考核違法失當，卻仍堅持原告
      造謠生事，發函要求桃園縣政府自九十三年八月一日起不
      續聘原告，完全罔顧教師申訴評議委員會已就謝榮宗等人
      之違法調查及認定有具體指摘，亦不思重新冷靜客觀考量
      原告正當權益之維護，仍然基於自我情緒而不當持續損害
      原告之工作權及名譽權。
二、原告起訴之請求權基礎為國家賠償法第二條第二項前段及民
    法第一百九十五條第一項：
（一）按公務員於執行職務行使公權力時，因故意或過失不法侵
      害人民自由或權利者，國家應負損害賠償責任，此在國家
      賠償法第二條第二項前段定有明文。且依現行教育法規，
      國中小學各校之校長、人事主任、教師成績考核委員會委
      員於執行行政職務或依「公立學校教職員成績考核辦法」
      授予公權力之職權範圍內有故意或過失不法侵害人民自由
      或權利之行為，應屬公法上之侵權行為。
（二）且按不法侵害他人之身體、健康、名譽、自由、信用、隱
      私、貞操，或不法侵害其他人格法益而情節重大者，被害
      人雖非財產上之損害，亦得請求賠償相當之金額，此在民
      法第一百九十五條第一項定有明文。本件原告主張被告甲○○○○○○○○○之公務員謝榮宗、吳振世、吳招美、
      王雪玲、麥佳宜、林美純、黃榮杰、許美玲、郭俊偉、陳
      厚傑、蒲有任、詹瑞儀等人於執行職務行使公權力時，故
      意不法侵害原告之名譽權及人格權，爰提起本件訴訟。
三、被告甲○○○○○○○○○之公務員謝榮宗等人行使公權力
    時，故意不法侵害原告之名譽權及人格權之情形：
（一）謝榮宗以甲○○○○○○○○○九十二年六月二十五日坑
      人小字第0000000000號函，不實指控原告「涉及冒名造謠
      ，嚴重毀損校譽」，將原告停聘。
（二）九十二年六月間謝榮宗製作不實之「丙○○教師涉及冒名
      造謠事件處理報告」，誣指原告「違反紀律、擾亂學校秩
      序」「顛倒是非、混淆視聽」「假借家長名義向縣府造謠
      生事，顛倒是非、影響校譽」「假冒家長之名挑撥離間，
      意圖明顯，不足為人師表」云云，並將該不實呈報桃園縣
      政府報告，嚴重損害原告之名譽及人格尊嚴。
（三）九十二年十月間謝榮宗又與吳振世、吳招美、王雪玲、麥
      佳宜、林美純、黃榮杰、許美玲、郭俊偉、詹瑞儀等人召
      開九十一學年度教師成績考核會議，引用前開非法調查之
      不實資料，仍誣指原告冒名造謠、混淆視聽、顛倒是非、
      毫無悔意云云，將原告考列為教職員成績考核辦法第四條
      第一項第三款之丙等成績，再度嚴重損害原告之人格尊嚴
      。
四、本件爭點與原告之主張：
（一）原告並未參與夫婿莊新堯匿名陳情本件原告並未參與夫婿
      莊新堯匿名陳情一事，被告所稱原告曾坦承參與一事，顯
      係將原告坦承係夫婿莊新堯匿名陳情相混淆。
（二）縱認原告對夫婿莊新堯匿名陳情一事知情，則被告於各項
      公文往返之用語亦顯然超出合理評價範圍，依客觀通常情
      形觀之，已屬損害名譽及人格尊嚴。本件姑不論原告未參
      與夫婿莊新堯匿名陳情，即便觀該陳情函亦係以擔心學生
      在SARS期間戶外活動的安全為訴求，然謝榮宗等竟以「涉
      及冒名造謠，嚴重毀損校譽」「違反紀律、擾亂學校秩序
      」「顛倒是非、混淆視聽」「假借家長名義向縣府造謠生
      事，顛倒是非、影響校譽」「假冒家長之名挑撥離間，意
      圖明顯，不足為人師表」等極為惡意之言詞攻擊原告，且
      包含該等用語之文件除呈交縣政府等機關外，亦散布於學
      校同仁及家長間，足使他人對於原告之評價貶損，確實嚴
      重損害原告之名譽及人格尊嚴。
（三）原告確實因被告之侵權行為受有損害：
      按名譽被侵害者，關於非財產上之損害，加害人雖亦負賠
      償責任，但以相當之金額為限，民法第一百九十五條第一
      項定有明文，所謂相當，自應以實際加害情形與其名譽影
      響是否重大，及被害者之身分地位與加害人經濟狀況等關
      係定之，此有最高法院著有四十七年台上字第一二二一號
      判例；且按慰藉金之賠償須以人格權遭遇侵害，使精神上
      受有痛苦為必要，其核給之標準固與財產上損害之計算不
      同，然非不可斟酌雙方身分資力與加害程度，及各種情形
      核定相當之數額，亦有最高法院五十一年台上字第二二三
      號判例要旨足參。查本件原告最高學歷為淡江大學歷史學
      系畢業、國立新竹師範學院國小師資班畢業，原擔任被告
      國小教師，每月薪資為四萬七千餘元。原告本係固守教育
      崗位之教師，教學成績亦屬優良，多次獲獎勵，遭謝榮宗
      等幾近迫害式之騷擾及污衊人格，精神上遭受極大痛苦，
      甚至出現睡眠障礙疾病，確因謝榮宗等之故意不法侵權行
      為受有極大損害，懇請鑒核，賜准判如訴之聲明，以維權
      益。
參、證據：提出剪報紀錄、陳情函影本、報案紀錄表、三坑國小
    第0000000000號、0000000000號、093001952 號函、三坑國
    小所製作之「丙○○教師涉及冒名造謠事件處裡報告」、原
    告九十一年學年度成績考核表、桃園縣政府府教學字第0930
    103160號函、診斷證明書、被告拒絕理賠書各乙份（以上均
    為影本）為證物。
乙、被告方面：
壹、聲明：
一、如主文所示。
二、如受不利益之判決，願供擔保宣告免為假執行。
貳、陳述：
一、按依國家賠償法第二條第二項規定之賠償要件乃需公務員執
    行職務行使公權力時，故意或過失不法侵害人民自由或權利
    。是人民依該前述法規請求賠償之前提，乃人民有因公務人
    員職行公務之故意或過失不法之行為致使人民權利或自由受
    損。細查原告所舉之原因事實除未能證明其所聲明主張之事
    實外，亦多與前述國家賠償法之規定要件不符。
二、原告並無名譽權受損且被告並無任何侵權行為：
（一）按民法第一百九十五條規定名譽權受侵害而情節重大者，
      受侵害人得請求非財產上之損失。而名譽權乃指社會對人
      之一般評價；侵害名譽權乃係指降低或砭伐一般人社會評
      價，是名譽權之侵害乃需將砭伐之評價供不特定人所見聞
      才有降低他人社會評價之虞；另行為人之陳述事實言論本
      受憲法言論自由之保障，故該言論無從為侵害名譽權之客
      體。
（二）查原告九十二年五月四日所呈縣府之匿名黑函，其內容除
      有利用其本身有參與意見之學校旅遊活動，詆毀學校外。
      並於文中無端對原告之校長謝榮宗先生做人生攻擊。是原
      告發黑函行為明顯並非僅為公義之意圖。且原告確有發送
      黑函之行為，除有被告所呈送之諸多公文書內容及原告錄
      音帶可證實外，於九十四年五月二十五日鈞院審理程序中
      證人乙○○之證述「我並問他這一份傳真是否他所書寫的
      ，原告回答是他口述，由他先生打字，他並表明因為他是
      學校老師不是家長所以由他先生以家長身份代言‧‧」亦
      可明顯知悉原告確有傳真黑函之行為，今原告一再以片面
      之詞否認眾人昭昭之詞，實為不負責任行為。
（三）是原告確有傳真詆毀原告及斯時原告校長之事實，而斯時
      被告一再以寬容之心對待原告，除給予原告諸多選擇解決
      方式外，並給於原告諸多表示意見及悔改之機會，而原告
      卻一再辜負被告之一片寬容之心，此由被告本可對原告為
      不續聘之處分，後因原告之請求而改為資遣，而被告又申
      請撤銷資遣之事實及證人乙○○之證述「原告夫妻在討論
      後決定隔天到校方表達歉意以換取考績較有利之處理，晚
      上我主動打電話給謝校長，告知他原告願意隔日到校作歉
      意表達，校長並回答我說他會信守承諾對原告作比較有利
      考績處理（不作乙等、丙等之考慮）。隔天，校長告知原
      告又反悔了。」可證。是原告確為發函及反覆無常之人。
（四）原告所做所為事實俱在，其未經正當陳情管道即逕冒名家
      長名義誣指被告有隱匿疫情之事及對原告斯時校長做無端
      之人身品德之攻擊，而後又不遵從被告對其依法之處置，
      亦容不下被告軟性之調解，一再操弄法律、一再反覆無常
      ，欲使自己成為全校師生及家長會之敵。原告未經正當陳
      情管道逕冒名發函之舉確已「違反紀律、擾亂學校秩序」
      、其無端指訴原告舉辦旅遊活動及校長之舉亦確為「顛倒
      是非、混淆視聽、影響校譽」、其冒家長之名傳真黑函與
      縣府攻擊被告及被告校長明顯為「挑撥離開家長與學校之
      行為」而原告一再反覆亦顯見其確「毫無悔意」，原告為
      人師表身教重於言教，然原告所做所為確「不足為人師表
      」。
（五）依上所述，被告因原告所引起事端制作之公文書報告，或
      召開教評會中之陳訴均為事實之陳述，非個人評價意見，
      本受憲法十一條言論自由之保障；若有涉及對原告行為之
      評價亦顯未逾合理之範圍，且被告對原告之任何行政上處
      分亦未有公告使不特定人見聞而被告所呈對桃園縣政府函
      文亦未有詳提原告被停聘之事由，而不續聘之函文更無提
      有關原告不續聘之事由。是本案原告根本無名譽被社會貶
      低之事，若有亦與被告之行政處分無關，而被告在各項公
      文書所為就原告行為之描述亦非侵權行為。
三、原告並無任何故意或過失不法行為：
（一）按被告對原告所為之行政處分均為依法行政，並無任何達
      成行政目的外之意圖，且被告為一公機關法人，其決定意
 　　 思機關非單純一自然人決定，乃均依法評議所產生，被告
      實無任何故意或過失，若原告主張被告確有可歸責之主觀
      原因，依民事訴訟法規定舉證責任之分配，原告自應就被
      告之故意過失負舉證之責。
（二）又被告依前所述，乃僅有依法行政之行為，其行為並無不
      合法之處，若原告認被告有不法之行為，自應負舉證說明
      ；若有不妥當之處，亦請原告循行政程序救濟。而原告來
      狀所指被告於其報告所為描述之詞亦非不法之行為，該陳
      述本為他人之言論自由，其詳如前述，於此即不再贅述。
四、綜上所陳，被告確無任何故意或過失之違法侵權之行，而原
　　告亦無權利或自由受損，且原告亦無任何舉證被告有侵權之
  　證據，是故原告請求無理由。
參、證據：提出桃園縣政府教學字第0930150262號函及三坑國小
    家長委員會臨時會議紀錄各乙份（以上均為影本）為證物。
    理  由
一、本件原告起訴主張：伊為被告桃園縣龍潭鄉三坑國民小學（
    下簡稱三坑國小）之教師，九十二年三月間因爆發SARS疫情
    ，當時各級政府機關均宣導避免出入公共場所及停辦大型活
    動，詎當時被告卻執意舉行學生畢業旅行，原告之夫婿莊新
    堯得知此事憂心不已並認為此舉不妥，乃於九十二年五月四
    日傳真一封陳情函至桃園縣政府，盼能引起縣政府重視此事
    ，然原告並未參與此陳情活動。嗣被告發現傳真陳情函之人
    係原告之夫婿後，被告之教師評議委員會竟製作不實之丙○○教師涉及冒名造謠事件處理報告，誣指原告「違反紀律、
    擾亂學校秩序」，「顛倒是非、混淆視聽，假借家長名義向
    縣政府造謠生事」，「顛倒是非、影響校譽」，「假冒家長
    之名挑撥離間」，「意圖明顯，不足為人師表」云云，並於
    九十二年六月二十五日以桃園縣三坑國民小學坑小人字第09
    20001471號函，不實指控原告「涉及冒名造謠，嚴重毀損校
    譽」而將原告停聘；繼於九十二年十月間，被告之教師成績
    考核委員會召開九十一學年度教師成績考核會議，仍誣指原
    告冒名造謠、混淆視聽、顛倒是非、毫無悔意云云，而將原
    告考列為教職員成績考核辦法第四條第一項第三款之丙等成
    績。被告所屬職員組成之教師評審委員會及教師成績考核委
    員會於執行職務行使公權力時，故意不法侵害原告之名譽權
    及人格權，致原告受有精神上極大痛苦，爰依國家賠償法第
    二條第二項前段及民法第一百九十五條第一項之規定，訴請
    被告賠償原告因此所受之非財產上損害三百六十萬元，惟遭
    被告拒絕賠償在案，因而提起本件訴訟。
二、被告則以：原告及其夫婿冒名造謠乙事，經被告報請警政單
    位調閱錄影帶查證無訛，且為原告自承不諱，相關事證既已
    屬實，並經報請桃園縣政府不適任教師審議小組決議通過，
    同意被告停聘原告在案，則被告校內教師評議委員會依教師
    法及聘約準則相關規定處理原告上揭不當行為及所為之合議
    決定，即無不法可言。又被告之教師成績考核委員會對原告
    所為之考核，業已遵守相關程序，且其判斷評量並無以錯誤
    之事實為基礎，亦無違反一般事理之考量等違法或顯然不當
    之情事，從而被告依法行政並無不法，自不負國家賠償之責
    等語，資以抗辯。
三、按依本法請求損害賠償時，應先以書面向賠償義務機關請求
    之；賠償義務機關拒絕賠償，或自提出請求之日起逾三十日
    不開始協議，或自開始協議之日起逾六十日協議不成立時，
    請求權人得提起損害賠償之訴；又依第二條第二項請求損害
    賠償者，以該公務員所屬機關為賠償義務機關，國家賠償法
    第九條、第十條第一項、第十一條第一項分別定有明文。另
    依法院辦理國家賠償應行注意事項第十一項規定，國家賠償
    法所稱賠償義務機關，係指依法組織之中央或地方機關，有
    決定國家意思並對外表示之權限而言。本件原告主張被告三
    坑國小教師評議委員會及教師成績考核委員會於九十一學年
    度所為之處分及決議，係行使公權力之行為，侵害原告之人
    格權及名譽權等語。經查：三坑國小教師評議委員會及教師
    成績考核委員會之任用機關係三坑國小，且三坑國小係依法
    組織之地方機關，得以自己名義對外行文，為意思表示，是
    原告以三坑國小教師評議委員會及教師成績考核委員會侵害
    其權利，依國家賠償法第二條第二項前段之規定訴請被告三
    坑國小賠償其非財產上之損害三百六十萬元，惟經被告於九
    十三年十一月四日函覆拒絕賠償在案等情，有原告提出之被
    告拒絕賠償理由書在卷足稽，參諸上揭條文規定，未有不合
    ，是本件原告之訴即為合法，合先敘明。
四、查原告任教於被告學校，前曾於九十二年六月二十五日經被
    告教師評議委員會以涉及冒名造謠，嚴重毀損校譽為由，決
    議予以停聘，並作成原告涉及冒名造謠事件處理報告；復於
    九十二年十月間召開教師成續考核委員會，考核理由認原告
    之行為符合公立學校教職員成績考核辦法第四條第三款第五
    點「品德生活較差，情節尚非重大」之事由，而將原告九十
    一學年度成績列為丙等之事實，業據原告提出被告九十二年
    六月二十五日坑小人字第0000000000號函、丙○○教師涉及
    冒名造謠事件處理報告、教職員成績考核通知書、九十一學
    年度教師成績考核表等件為證，並為被告所不爭執，堪信為
    真實。
五、按公務員於執行職務行使公權力時，因故意或過失不法侵害
    人民自由或權利者，國家應負損害賠償責任。國家賠償法第
    二條第二項前段定有明文。而按公立學校係各級政府依法令
    設置實施教育之機構，具有機關之地位（司法院大法官釋字
    第三八二號解釋參照），依國民教育法第十八條前段之規定
    ，國民小學校長、主任、教師之任用及考績，另以法律定之
    ，惟因迄今立法機關仍未針對國民小學校長、主任、教師之
    考績制定法律以資依循。再按「公立學校教職員成績考核辦
    法」第一條規定：「公立高級中等以下學校編制內專任合格
    教師之成績考核，除法令另有規定外，依本辦法辦理」，顯
    見現今係以教育部發布之「公立學校教職員成績考核辦法」
    為國小教師考績之依據；又依公立學校教職員成績考核辦法
    第九條、第十條第一項規定可知，主管機關教育部係以發布
    公立學校教職員成績考核辦法之方式，授權各校所組織「教
    師成績考核委員會」行使對於該校教師考績初核之公權力，
    即各校所組織之教師成績考核委員會就初核該校教師之考績
    ，屬法令授權範圍內所為公權力之行使。另查公立學校聘任
    之教師，原則上僅擔任教學研究工作，性質上與有服從義務
    之公務員服務法上公務員內涵迥不相同，惟如公立學校之教
    師兼任學校行政職務時，除法律另有規定外，就其兼任之行
    政職務，仍有公務員服務法第二條、第三條有關服從義務規
    定之適用，此觀司法院大法官釋字第三０八號解釋揭示：「
    公立學校聘任之教師，不屬於公務員服務法第二十四條所稱
    之公務員。惟兼任學校行政職務之教師，就其兼任之行政職
    務，仍有公務員服務法之適用」即明。職故，如各校之校長
    、人事主任、教師成績考核委員會委員於執行行政職務或依
    「公立學校教職員成績考核辦法」授予公權力之職權範圍內
    有故意或過失不法侵害人民自由或權利之行為，應屬公法上
    之侵權行為（臺灣高等法院九十年上易字第二一三號判決意
    旨參照）。再按國家依國家賠償法第二條第二項前段規定所
    負損害賠償責任，係就公務員職務上侵權行為所負之間接責
    任，必先有特定之公務員於執行職務行使公權力時，因故意
    或過失不法侵害人民之自由或權利，該特定公務員之行為已
    構成職務上之侵權行為時，國家始應對該受損害之人民負賠
    償之責任。又行政處分之當否，與承辦之公務員是否構成職
    務上之侵權行為，原屬兩事，行政處分縱令不當，其為此處
    分或執行此處分之公務員未必構成職務上之侵權行為（最高
    法院九十二年台上字第五五六號判決意旨參照）。經查：
（一）本件原告主張被告所屬之教師評議委員會及教師成績考核
      委員會，於行使對教師考績初核之公權力，並未依公平正
      當程序考評原告之成績，反以污衊人格之言詞用語對待原
      告，損害原告之人格尊嚴，造成原告精神痛苦不堪云云。
      惟查：本件被告核定原告之成績為丙等，其考核理由係認
      原告冒用「忍無可忍、憤怒至極、害怕無助的家長之名」
      向縣政府造謠，非為人師表當有之行為，多次給予說明及
      悔過機會，卻混淆視聽、顛倒是非，毫無悔意，符合公立
      學校教職員成績考核辦法第四條第三款之規定第五點「品
      德生活較差，情節尚非重大」之事由，並以家長會提供之
      傳真資料及監視錄影帶、訪談錄音帶等證物及證人乙○○
      之證詞為佐證，此乃依法令之規定及程序所為之處分行為
      ，應無故意不法侵害原告權益之可言。再依證人乙○○到
      庭結證之證述：「九十二年五月十二日原告與其先生到山
      豐國小教師會辦公室找我尋求保護，因為他不是教師會的
      成員，我在聽取他的敘述內容後，告知他必先加入會員，
      而他的內容是指有關於他傳真一份有關三坑國小校長處理
      校內事務的瑕疵，我並問他這一份傳真是否他所書寫，原
      告回答是他口述，由她先生打字，他並表明因為他是學校
      老師不是家長，所以由她先生以家長身份代為發言，和他
      談完後我向他表明必須聽取三坑國小校方的看法與處理方
      式，之後原告先行離去。．．」等語（詳見本院九十四年
      五月二十五日言詞辯論筆錄），核與被告製作之丙○○教
      師涉及冒名事件處理報告所載情形相符，並為兩造所不爭
      執，是原告確有被告指稱之行為乙節，應堪信為真實。則
      被告並非任意誣指原告，從而原告上開主張，即不足採。
（二）又原告稱被告之教師評議委員會及教師成績考核委員會對
      伊所為之行為在各項公文內所用字眼，業已超過適當合理
      範圍，嚴重損害其名譽權云云。惟查，本件被告所屬人員
      就原告之行為所使用之用語：「違反紀律、擾亂學校秩序
      」、「顛倒是非、混淆視聽」、「假借家長名義向縣政府
      造謠生事」、「顛倒是非、影響校譽」、「假冒家長之名
      挑撥離間，意圖明顯，不足為人師表」等，乃為公立學校
      教職員成績考核辦法中所明文規定，例如該辦法第八條第
      二項：「有下列情形之一者，計一大過：．．(2)挑撥離間
      ，破壞紀律，情節重大者。(3)違反紀律或言行不檢，致損
      害教育人員聲譽，或擾亂學校秩序，情節重大者。．．」
      ；同辦法第四條規定：「各校教師之成績考核，應按其教
      學、訓導、服務、品德及處理行政之記錄，依下列規定辦
      理．．三、在同一學年度內有下列情形之一者，留支原薪
      ：．．(五)品德生活較差，情節尚非重大者」。準此，本件
      被告所屬公務員係使用法律已明文規定之用語，尚無超出
      適當合理之範圍，且其係適用「不確定之法律概念」於具
      體之事實，難免產生「法律拘束相對性」之結果，是其本
      於專業智識判斷，對原告品德觀念之認定，應為法所容許
      。從而原告上開主張，亦不足採。
（三）綜上所述，本件被告所屬人員於其執行教師評議及成績考
      核等職務上行使公權力之行為，並無故意不法之情事，而
      原告復未能就其主張被告人員有何故意不法致侵害其名譽
      權之事實舉證證明之，則原告之主張即不足採信。
六、是以，原告指陳被告所屬人員於執行職務行使公權力有侵害
    伊名譽權之事，而依國家賠償法第二條第二項前段及民法第
    一百九十五條第一項規定，請求被告賠償三百六十萬元及法
    定遲延利息，如前所述，均非可採，為無理由，應予駁回。
    原告之訴既經駁回，其假執行之聲請亦失所附麗，應併予駁
    回，附此敘明。
七、本件事證已臻明確，兩造其餘攻擊及防禦方法，經審酌後核
    與本判決結果不生影響，茲不予逐一贅述，附此敘明。
據上論結，原告之訴為無理由，依民事訴訟法第七十八條，判決
如主文。
中　　華　　民　　國　　94　　年　　6 　　月　　29　　日
                  民事第三庭    法　官　張益銘
以上正本係照原本作成
如對本判決上訴，須於判決送達後20日內向本院提出上訴狀
中　　華　　民　　國　　94　　年　　6 　　月　　29　　日
                                書記官　陳純姃
